臺灣臺南地方法院刑事判決　　　　　　　94年度訴字第1016號
公　訴　人　臺灣臺南地方法院檢察署檢察官
被　　　告　乙○○
上列被告因偽造文書等案件，經檢察官提起公訴（94年度偵字第
104號），被告就被訴事實為有罪之陳述，本院合議庭裁定由受
命法官獨任行簡式審判程序，判決如下：
    主  文
乙○○連續行使偽造私文書，足以生損害於他人，處有期徒刑拾
月。台新國際商業銀行股份有限公司信用卡申請書、信用卡（卡
號0000000000000000號）及如附表所示消費簽帳單上偽造之「戴
文浩」署押，信用卡壹張（卡號0000000000000000號）均沒收。
    事    實
一、乙○○係戴文浩之兄長，竟意圖為自己不法之所有，基於詐
    欺及偽造文書之概括犯意，於民國92年6月間，在其位於臺
    南市○○區○○路6段458巷17號住處，於信用卡申請書上偽
    造戴文浩之署押，並附上戴文浩之國民身分證影本，向台新
    國際商業銀行股份有限公司（以下簡稱台新銀行）申請信用
    卡，致台新銀行人員陷於錯誤而核發卡號0000000000000000
    號信用卡一張，並將信用卡寄送至乙○○指定之住處，乙○
    ○詐得信用卡後，先在信用卡背面之簽名欄偽造「戴文浩」
    之署押，以表示為戴文浩之信用卡，足生損害於戴文浩及台
    新銀行。然後於附表所示犯罪時間，連續持前開詐得之信用
    卡，前往附表所示之消費商店消費，並施用詐術自稱為戴文
    浩本人，而在簽帳單上客戶欄處偽造如附表所示偽造署押欄
    所示之署名，使成一具承諾買賣意思表示性質之私文書後，
    再持向店家店員為行使，或使得發卡銀行代為支付其應納現
    款，而獲取自己免予清償債務之財產上不法利益，訛得如附
    表所示價款之財物（總金額為10萬3千2百48元），足生損害
    於戴文浩與台新銀行及如附表所示之商店。嗣因戴文浩收到
    台新銀行催繳卡費通知，向台新銀行查證後而查獲上情。
二、案經台新銀行訴由台南縣警察局第三分局報請臺灣臺南地方
    法院檢察署檢察官偵查起訴。
    理    由
一、右揭事實，業據被告乙○○於警訊及偵審中坦承不諱，核與
    被害人戴文浩於警詢中指述及告訴人台新銀行代理人甲○○
    分別於警詢、偵訊中指訴之情節相符，並有台新銀行信用卡
    申請書、消費明細、際邦商業銀行簽帳單2紙在卷可資佐證
    ，被告之自白核與事實相符，應可採信。本案事證明確，被
    告犯行堪以認定，自應依法論科。
二、按在信用卡背面簽名欄簽名，自形式上觀察即足以表示簽名
    者於信用卡有效期間內，有權使用該信用卡之辨識及為消費
    時比對筆跡以確定是否為本人之用，亦即持有該信用卡即可
    在約定之商店消費，應係私文書之一種；查被告於信用卡背
    面偽造「戴文浩」名義之簽名，表示係「戴文浩」所有信用
    卡之意，使該信用卡具有文字性、有體性、持續性、意思性
    及名義性而成為刑法上文書；又被告明知未經戴文浩授權，
    卻假冒戴文浩名義，向台新銀行申請信用卡，並持上開「戴
    文浩」信用卡，於附表所示時地簽帳消費之行為，或使得發
    卡銀行代為支付其應納現款，而獲取自己免予清償債務之財
    產上不法利益，核係分別犯刑法第二百十六條、第二百十條
    之行使偽造私文書罪、第三百三十九條第一項之詐欺取財罪
    、第三百三十九條第二項詐欺得利罪。其偽造署押之行為為
    偽造私文書之部分行為；偽造後復持以行使，偽造私文書之
    低度行為為行使之高度行為所吸收，均不另論罪。被告先後
    多次行使偽造私文書、詐欺取財及詐欺得利之行為，分別係
    犯同一構成要件之罪，且時間緊接，顯各基於概括犯意為之
    ，應分別依連續犯之規定各論以一罪，並加重其刑。其所犯
    連續行使偽造私文書、連續詐欺取財及連續詐欺得利間分別
    有方法、目的之牽連關係，應從一重之連續行使偽造私文書
    罪論處。爰審酌被告不思以正當手段賺取財物，冒用他人名
    義補發信用卡並盜用之，將所應支付之款項轉由他人承擔，
    提高金融機構授信風險，足生損害於信用卡交易之安全及被
    冒名人之利益，所生危害非輕，所詐取之財物及現金共計10
    萬3千2百48元，被告嗣後業已還款2萬8千7百99元（見告訴
    狀所載），以及被告平日素行、犯罪動機、目的及犯後坦承
    犯行等一切情狀，量處如主文所示之刑。又信用卡申請書上
    及如附表所示消費簽帳單上偽造之「戴文浩」署押，均應依
    刑法第219條規定沒收（其中除附表編號3、8外，均因簽帳
    單逾調閱期限而無法調閱，致無法扣案，然無證據證明業已
    滅失，仍應宣告沒收），至上開簽帳單因非被告所有，無庸
    宣告沒收。另被告使台新銀行核發「戴文浩」名義信用卡一
    張及其上「戴文浩」署押一枚，係被告犯罪所得之物及依刑
    法第二百十九條規定應沒收之物，惟亦無證據證明業已滅失
    ，爰仍分別宣告沒收。
據上論斷，應依刑事訴訟法第二百七十三條之一第一項、第二百
九十九條第一項前段，刑法第五十六條、第二百十六條、第二百
十條、第三百三十九條第一項、第二項、第五十五條、第二百十
九條、第三十八條第一項第三款，罰金罰鍰提高標準條例第一條
前段，判決如主文。
中　　華　　民　　國　　94　　年　　10　　月　　28　　日
　　　　　　　　　刑事第八庭    法　官　洪士傑
以上正本證明與原本無異。
如不服本判決，應於判決送達後10日內，向本院提出上訴狀（應
附繕本）。
　　　　　　　　　　　　　　　　書記官　李佩珊
中　　華　　民　　國　　94　　年　　10　　月　　31　　日
附表
┌──┬────┬──────┬───┬─────┬──┐
│編號│ 消費日 │  商店名稱  │ 金額 │  簽帳單  │含複│
│    │        │            │      │          │寫部│
│    │        │            │新臺幣│          │分  │
├──┼────┼──────┼───┼─────┼──┤
│ 01 │92.07.04│  遠傳電信  │ 3375 │    無    │戴文│
│    │        │  線上繳款  │      │          │浩  │
├──┼────┼──────┼───┼─────┼──┤
│ 02 │92.07.04│  遠傳電信  │ 3375 │    無    │戴文│
│    │        │  線上繳款  │      │          │浩  │
├──┼────┼──────┼───┼─────┼──┤
│ 03 │92.07.04│大統百貨公司│ 40110│有，94年度│戴文│
│    │        │澄清分公司  │      │偵字第104 │浩  │
│    │        │            │      │號p29（二 │    │
│    │        │            │      │聯式）    │    │
├──┼────┼──────┼───┼─────┼──┤
│ 04 │92.07.06│   都江堰   │ 6900 │    無    │戴文│
│    │        │   ＫＴＶ   │      │          │浩  │
├──┼────┼──────┼───┼─────┼──┤
│ 05 │92.07.06│ 花棚冷飲店 │ 11000│    無    │戴文│
│    │        │            │      │          │浩  │
├──┼────┼──────┼───┼─────┼──┤
│ 06 │92.07.06│ 晶帝大舞廳 │ 6250 │    無    │戴文│
│    │        │股份有限公司│      │          │浩  │
├──┼────┼──────┼───┼─────┼──┤
│ 07 │92.07.08│荷蘭旅館    │ 1300 │    無    │戴文│
│    │        │有限公司    │      │          │浩  │
├──┼────┼──────┼───┼─────┼──┤
│ 08 │92.07.08│大統百貨公司│ 22410│有，94年度│戴文│
│    │        │鳳山分公司  │      │偵字第104 │浩  │
│    │        │            │      │號p30（二 │    │
│    │        │            │      │聯式）    │    │
├──┼────┼──────┼───┼─────┼──┤
│ 09 │92.07.08│十里洋視聽歌│ 3400 │    無    │戴文│
│    │        │唱社        │      │          │浩  │
├──┼────┼──────┼───┼─────┼──┤
│ 10 │92.07.14│ 全國加油站 │  500 │    無    │戴文│
│    │        │   九如站   │      │          │浩  │
├──┼────┼──────┼───┼─────┼──┤
│ 11 │92.07.19│ 全國加油站 │  200 │    無    │戴文│
│    │        │   九如站   │      │          │浩  │
├──┼────┼──────┼───┼─────┼──┤
│ 12 │92.09.17│家樂福中華店│ 1315 │    無    │戴文│
│    │        │            │      │          │浩  │
├──┼────┼──────┼───┼─────┼──┤
│ 13 │92.09.17│  喬伊皮鞋  │ 2000 │    無    │戴文│
│    │        │            │      │          │浩  │
├──┼────┼──────┼───┼─────┼──┤
│ 14 │92.10.20│  名佳美    │ 1113 │    無    │戴文│
│    │        │精緻生活館  │      │          │浩  │
└──┴────┴──────┴───┴─────┴──┘
附錄所犯法條：
刑法第210條
  偽造、變造私文書，足以生損害於公眾或他人者，處五年以下
  有期徒刑。
中華民國刑法第216條
  行使第210條至第215條之文書者，依偽造、變造文書或登載不
  實事項或使登載不實事項之規定處斷。
中華民國刑法第339條
  意圖為自己或第三人不法之所有，以詐術使人將本人或第三人
  之物交付者，處五年以下有期徒刑、拘役或科或併科一千元以
  下罰金。
  以前項方法得財產上不法之利益或使第三人得之者，亦同。
  前二項之未遂犯罰之。
刑法第339條之2
  意圖為自己或第三人不法之所有，以不正方法由自動付款設備
  取得他人之物者，處三年以下有期徒刑、拘役或一萬元以下罰
  金。
  以前項方法得財產上不法之利益或使第三人得之者，亦同。
